臺灣高等法院刑事裁定
109年度金上重更二字第12號
上  訴  人  
即  被  告  NEAVES PHILIP（中文姓名：倪菲爾）




選任辯護人  陳恒寬律師
            阮宥橙律師
上  訴  人  
即  被  告  劉穎谷


            陳志明


上 2人共同            
選任辯護人  楊宗儒律師
            黃詠劭律師
上  訴  人
即  被  告  凌鳳琴


選任辯護人  莫詒文律師
            張智婷律師
上  訴  人  
即  被  告  李泗源


選任辯護人  梁雨安律師
            張進豐律師
上列上訴人即被告等因違反銀行法等案件，前經限制出境、出海
，本院裁定如下：
    主  文
倪菲爾、劉穎谷、陳志明、凌鳳琴、李泗源均自民國壹佰壹拾年
伍月貳拾日起延長限制出境、出海捌月。
    理  由
一、上訴人即被告倪菲爾、劉穎谷、陳志明、凌鳳琴、李泗源（
    以下合稱倪菲爾等5人）因違反銀行法等上訴案件，前經本
    院認其犯罪嫌疑重大，且有刑事訴訟法第93條之2第1項第2
    款之情形，並有限制出境、出海之必要，爰裁定自民國109
    年9月20日起限制出境、出海8月，合先敘明。
二、按被告犯罪嫌疑重大，而有下列各款情形之一者，必要時檢
    察官或法官得逕行限制出境、出海。但所犯係最重本刑為拘
    役或專科罰金之案件，不得逕行限制之：（一）無一定之住
    、居所者。（二）有相當理由足認有逃亡之虞者。（三）有
    相當理由足認有湮滅、偽造、變造證據或勾串共犯或證人之
    虞者；審判中限制出境、出海每次不得逾8月，犯最重本刑
    為有期徒刑10年以下之罪者，累計不得逾5年；其餘之罪，
    累計不得逾10年，刑事訴訟法第93條之2第1項、第93條之3
    第2項後段分別定有明文。
三、經查：
（一）倪菲爾等5人因違反銀行法等案件，經臺灣臺北地方檢察
      署檢察官提起公訴，並由臺灣臺北地方法院以96年度重訴
      字第102號、97年度重訴字第28號判決（下稱原審判決）
      有罪後，倪菲爾等5人提起上訴，經本院以98年度上重訴
      字第50號判決（下稱本院前審判決）就倪菲爾等5人有罪
      部分撤銷改判，嗣倪菲爾等5人不服提起上訴，經最高法
      院以104年台上字第896號判決，將本院前審判決中倪菲爾
      等5人常業詐欺部分均撤銷，並發回本院，後由本院於108
      年5月31日以104年度金上重更一字第4號判決（下稱本院
      更一審判決）將原審判決中倪菲爾等5人常業詐欺部分撤
      銷改判，判處倪菲爾有期徒刑6年，同時諭知未扣案犯罪
      所得新臺幣（下同）1,281萬3,241元沒收及追徵；劉穎谷
      、凌鳳琴、陳志明、李泗源則各判處有期徒刑4年6月、3
      年8月、4年6月、3年8月，同時諭知未扣案犯罪所得各256
      萬2,649元沒收及追徵，嗣倪菲爾等5人不服提起上訴，經
      最高法院以108年度台上字第2669號判決撤銷本院更一審
      判決並發回本院，現由本院109年度金上重更二字第12號
      案件審理中。
（二）茲因倪菲爾等5人上開限制出境、出海期間均將於110年5
      月19日屆滿。本院審核全案相關事證，並聽取倪菲爾等5
      人及渠等選任辯護人之意見後（見本院卷三第59頁至第61
      頁），認依據本案卷內各項證據，在現階段倪菲爾等5人
      違反銀行法第125條第3項、第1項後段之共同法人行為負
      責人非法經營銀行業務罪、修正前刑法第340條常業詐欺
      罪等，犯罪嫌疑仍屬重大。其次，倪菲爾等5人所涉銀行
      法第125條第3項、第1項後段之罪，係最輕本刑7年以上有
      期徒刑之重罪，且業經原審判決就倪菲爾、劉穎谷、陳志
      明、凌鳳琴、李泗源常業詐欺部份，各判處有期徒刑4年
      、4年2月、4年2月、3年、3年4月等刑，並劉穎谷、凌鳳
      琴、陳志明、李泗源未扣案犯罪所得亦達256萬2,649元，
      倪菲爾未扣案犯罪所得更達1,281萬3,241元，參以被訴重
      罪、被判重刑常伴有逃亡之高度可能，此乃趨吉避凶、脫
      免刑責、不甘受罰之基本人性，是倪菲爾等5人逃匿我國
      境外規避審判及刑罰執行之可能性甚高，故本院認確有相
      當理由足認倪菲爾等5人有逃亡之虞，尚存有刑事訴訟法
      第93條之2第1項第2款之事由。另依比例原則衡酌倪菲爾
      等5人倘出境後未再返回我國境內接受審判或執行，將嚴
      重損害國家追訴犯罪之公共利益，及限制出境、出海對倪
      菲爾等5人個人居住及遷徙自由權之影響非甚大，實未逾
      必要程度。
（三）至倪菲爾及其辯護人雖辯稱：本案自起訴迄今已過了15年
      ，期間倪菲爾父親過世，母親現已80多歲、健康欠佳，且
      倪菲爾從未見過最小的孩子，本案歷時15年尚未定讞，而
      倪菲爾於偵、審期間皆準時到庭應訊，是本案訴訟程序延
      宕並非可歸責於倪菲爾，依刑事妥速審判法第1條至第4條
      規定之意旨，若再對倪菲爾為限制出境、出海處分，顯有
      違比例原則，亦欠缺實質正當性云云；劉穎谷、陳志明之
      選任辯護人雖為渠等辯稱：劉穎谷、陳志明2人於本案偵
      查、審理期間均準時到庭，且劉穎谷、陳志明在國內有固
      定住居所，而近來因疫情關係，實際上劉穎谷、陳志明也
      不可能出國，又本案自偵查迄今已逾15年，相關事證目前
      都已在卷內，應無繼續對劉穎谷、陳志明限制出境、出海
      之必要云云；凌鳳琴及其辯護人雖辯稱：凌鳳琴歷年來每
      次庭期都準時到庭，且因家人都在南部、其母重度殘障更
      需陪伴，凌鳳琴還有工作，不可能離開臺灣，而前次裁定
      限制凌鳳琴出境、出海之理由係因本院更一審判決判處凌
      鳳琴有期徒刑3年8月，但本院更一審判決業經最高法院撤
      銷發回，故現已無再對凌鳳琴限制出境、出海之必要云云
      ；李泗源之選任辯護人雖為其辯稱：前次裁定限制被告出
      境、出海之理由主要係認為李泗源犯罪所得達鉅額之200
      多萬元，故認李泗源有逃亡動機，但事實上就金融犯罪而
      言，200多萬元並非鉅額，加上李泗源未持有外國護照，
      其親戚都在臺灣，且目前國內外疫情嚴重，故李泗源並無
      逃亡之動機及可能性云云。惟查，身為被告之倪菲爾等5
      人每次開庭均到庭，本係渠等在訴訟程序進行中依法所應
      遵行事項，現本案尚在審理之際，實難憑此遽認倪菲爾等
      5人面臨重罪處罰之際，絕無逃亡境外、脫免刑責之可能
      。次就我國司法實務經驗以觀，被告於偵、審程序均能遵
      期到庭，且於國內尚有家人、工作，並有固定住居所情況
      下，仍不顧國內事業、財產及親人而棄保潛逃出境，致案
      件無法續行或執行之情事，不勝枚舉，是審酌被告有無逃
      亡之可能，與被告於先前是否遵期到庭、國內有無固定住
      居所、親人、財產等無必然關係，況目前在新冠病毒疫情
      肆虐之下，亦不乏不顧生命、健康之危險執意出國者，故
      實無從以偵審期間均有按時到庭應訊，或家人、親戚、工
      作均在臺灣，或未持有外國護照，或目前疫情嚴重不可能
      出國等理由，遽認倪菲爾等5人均無逃亡之虞。另渠等所
      辯：母親年邁、身體欠安或有重度殘障需陪伴，或未能與
      國外之親人相處等情，經核僅屬一般個人事由，於法定限
      制出境、出海之要件無涉，亦均難以撼動上開逃亡可能性
      所由生之人性因素，況本院業已依據比例原則衡酌國家追
      訴犯罪之公共利益及倪菲爾等5人之居住、遷徙自由私益
      ，顯未見有比例失衡之情形發生。從而，渠等上揭所辯各
      節，俱無從擔保日後審理或執行之順利進行，自難執此即
      認已無限制渠等出境、出海之必要性，是均非可採。
四、綜上所述，本院認倪菲爾等5人限制出境、出海之原因及必
    要性均仍存在，有繼續限制出境、出海之必要，爰裁定如主
    文所示。　　
據上論斷，應依刑事訴訟法第93條之3第2項後段規定，裁定如主
文。
中　　華　　民　　國　　110 　年　　5 　　月　　11　　日
                  刑事第二十四庭審判長法　官  陳德民
                                      法　官  鄭富城
                                      法　官  葉力旗
以上正本證明與原本無異。
如不服本裁定，應於收受送達後五日內向本院提出抗告狀。
                                      書記官  王心琳
中　　華　　民　　國　　110 　年　　5 　　月　　11　　日